【裁判字號】    97,訴,17
【裁判日期】    970123
【裁判案由】    毒品危害防制條例
【裁判全文】
臺灣基隆地方法院刑事判決                97年度訴字第17號
公  訴  人  臺灣基隆地方法院檢察署檢察官
被      告  乙○○
                    （現另案於臺灣基隆監獄執行中）
上列被告因毒品危害防制條例案件，經檢察官提起公訴（96年度
毒偵字第2989號），於本院準備程序進行中，被告就被訴之事實
為有罪之陳述，本院合議庭乃裁定由受命法官依簡式審判程序獨
任進行審理，並判決如下：
    主      文
乙○○施用第一級毒品，累犯，處有期徒刑柒月，扣案之第一級
毒品海洛因壹包（驗餘後淨重零點壹柒公克）併同難以完全析離
之外包裝袋壹只沒收銷燬之，扣案之注射針筒支、葡萄糖壹包
均沒收；又施用第二級毒品，累犯，處有期徒刑陸月，扣案之吸
食器壹組、毛製小皮包壹只均沒收。應執行有期徒刑壹年，扣案
之第一級毒品海洛因壹包（驗餘後淨重零點壹柒公克）併同難以
完全析離之外包裝袋沒收銷燬之，扣案之注射針筒支、葡萄糖
壹包、吸食器壹組、毛製小皮包壹只均沒收。
    事      實
一、乙○○前因施用毒品案件，經觀察、勒戒後，認有繼續施用
    毒品之傾向，經法院裁定令入戒治處所施以強制戒治，於民
    國90年6月10 日執行完畢出監，並由臺灣基隆地方法院檢察
    署檢察官於90年6月27日，以90年度戒毒偵字第54 號為不起
    訴處分確定。再因於施用第一、二級毒品案件，經本院於95
    年4月11日，以95年度訴字第208號分別判處有期徒刑6月、3
    月，應執行有期徒刑8月確定，於96年1月24日縮刑期滿執行
    完畢。嗣又因施用第一、二級毒品案件，經本院於96年10月
    5日，以96年度訴字第676號分別判處有期徒刑7月、6月，應
    執行有期徒刑1 年確定（現執行中）。詎乙○○仍不知戒除
    癮，復基於施用第二級毒品安非他命之犯意，於96年8月24
    日晚間7時許，在其位於臺北縣瑞芳鎮○○路118之1 號住處
    ，以玻璃球燒烤方式，非法施用第二級毒品安非他命1 次，
    又基於施用第一級毒品海洛因之犯意，於同年月26日上午6
    時許，在上址住處，以注射針筒注射手臂方式，非法施用第
    一級毒品海洛因1次。嗣於96年8月26日上午8時20 分許，為
    警持搜索票在其上址住處查獲，並扣得第一級毒品海洛因1
    包（驗餘後淨重0.17公克）、注射針筒3支、吸食器壹組（
    放在毛製小皮包內），經乙○○同意採驗其尿液結果，呈鴉
    片類（嗎啡、可待因）、安非他命類（安非他命、甲基安非
    他命）陽性反應，而悉上情。
二、案經臺北縣政府警察局瑞芳分局移送臺灣基隆地方法院檢察
    署檢察官偵查起訴。
    理  由
一、程序事項：
    本件被告乙○○所犯者非為死刑、無期徒刑、最輕本刑為3
    年以上有期徒刑之罪或高等法院管轄第一審案件，其於準備
    程序進行中，先就被訴事實為有罪之陳述，經告知其簡式審
    判程序之旨，並聽取公訴人、被告之意見後，本院依刑事訴
    訟法第273條之1第1 項之規定，裁定由受命法官獨任進行簡
    式審判程序，合先敘明。
二、認定事實所依據之證據及理由：
    (一)被告自白：被告於本院審理中自白確有於上開時、地分別
      施用第一級毒品海洛因及第二級毒品安他命各1 次之犯行
      事實，其任意自白核與下列事證相符，應堪採為證據。
    (二)尿液檢驗結果：
      臺灣檢驗科技股份有限公司濫用藥物尿液檢驗報報告1 紙
      （附於96年度毒偵字第2989號偵查卷第6 頁），足證經被
      告同意採集其尿液送驗結果呈安非他命類（安非他命、甲
      基安非他命）、鴉片類（嗎啡、可待因）陽性反應。
    (三)扣案白粉檢驗結果：
      法務部調查局96年11月12日調科壹字第09623078200號鑑
      定書乙紙（附於96年度毒偵字第2989號偵查卷第7頁）：
      送驗檢品1包含第一級第6項毒品海洛因成分，淨重0.17公
      克，空包裝重0.32公克。
    (四)扣案稀釋海洛因用之葡萄糖1包、注射針筒3支、吸食器壹
      組（置於毛製小皮包內），可資佐證。
    (五)臺灣高等法院被告全國前案紀錄表附卷可參，足認被告確
      有如事實所載之強制戒治及徒刑之執行等事實。
三、論罪及科刑之理由：
  (一)查海洛因及甲基安非他命、安非他命係毒品危害防制條例所
    列管之第一級及第二級毒品，此為該條例第2條第2項第1 款
    及第2 款所明定。核被告所為，係分別犯毒品危害防制條例
    第10條第1項之施用第一級毒品罪及同條例第10條第2項之施
    用第二級毒品罪。被告各次持有第一級及第二級毒品以供其
    各次施用，其持有之低度行為應為其施用之高度行為所吸收
    ，均不另論罪。又被告先後施用第二級毒品及第一級毒品之
    行為，乃犯意各別，且行為互殊，應予分論併罰。
  (二)被告曾有如前所述之犯罪科刑及刑之執行情形，此有臺灣高
    等法院被告前案紀錄表可稽，其於有期徒刑執行完畢後，5
    年內故意再犯本件最重本刑有期徒刑之罪，均構成為累犯，
    均應依刑法第47條第1項規定論以累犯，並依法加重其刑。
  (三)爰審酌立法院於86年10月30 日三讀通過於87年5月20日公布
    ，同年月22日生效之毒品危害防制條例，該條例對於施用毒
    品之被告改以治療、矯治為目的，非重在處罰，是被告違反
    本罪實係基於「病患性」行為，而對他人甚少損害，然被告
    前曾因施用毒品，經送強制戒治及判決執行，有上開前案紀
    錄表為憑，素行非佳，經警查獲後仍未戒絕，如前次輕度量
    刑就被告言已無法收矯治之效在衡量被告其餘犯罪之動機、
    目的、犯罪時所受之刺激、犯罪之手段、犯人之生活狀況、
    品行、智識程度、犯罪所生之危險或損害、犯罪後之態度等
    一切情狀，分別判處主文所示之刑，並依刑法第51條第5 款
    規定，定其應執行之刑。
  (四)扣案之第一級毒品海洛因1小包（驗餘後淨重0.17 公克）併
    同難以析離之塑膠包裝袋1 只，均為查獲之毒品（蓋無論以
    何種方式分離包裝袋與其內裝之毒品，包裝袋內均會有極微
    量毒品殘留，故上述包裝袋應整體視為查獲毒品，一併依前
    揭規定宣告沒收銷燬之，參見最高法院95年度臺上字第3739
    號、第7354號判決），應依毒品危害防制條例第18條第1 項
    前段之規定，宣告沒收銷燬之。扣案之注射針筒3 支、葡萄
    糖1包、吸食器1組、毛製小皮包1 只，雖均非屬違禁物，惟
    均係犯罪行為人即被告所有，供其犯本案施用第一級毒品及
    第二級毒品罪所用之物，應依刑法第38條第1項第2款規定，
    宣告沒收之。至扣案小型夾鍊袋45只、行動電話SIM卡2張，
    均非屬違禁物，雖係被告所有，但無證據足以證明與本案有
    關，爰不予宣告沒收，
四、據上論斷，應依刑事訴訟法第273條之1第1項、第299條第1
    項前段，毒品危害防制條例第10條第1項、第2項、第23條第
    2項、第18條第1項前段，刑法第11條前段、第47項第1 項、
    第38條第1項第2款、第51條第5款，判決如主文。
本案經檢察官甲○○到庭執行職務。
中    華    民    國    97    年    1    月    23    日
                  刑事第三庭法    官  林淑鳳
以上正本證明與原本無異。
如不服本判決應於收受本判決後10日內向本院提出上訴書狀，其
未敘述上訴理由者，並得於提起上訴後10日內向本院補提理由書
狀（均須按他造當事人之人數附繕本）「切勿逕送上級法院」。
中    華    民    國    97    年    1    月    24    日
                            書 記 官  郭廷耀
附錄論罪法條：
毒品危害防制條例第10條第1、2項
施用第一級毒品者，處 6 月以上 5 年以下有期徒刑。
施用第二級毒品者，處 3 年以下有期徒刑。
毒品危害防制條例第18條第1項前段
查獲之第一、二級毒品及專供製造或施用第一、二級毒品之器具
，不問屬於犯人與否，均沒收銷燬之；查獲之第三、四級毒品及
製造或施用毒品之器具，無正當理由而擅自持有者，均沒入銷燬
之。


司法院資訊處製作；財團法人民間司法改革基金會備份。
